臺灣臺北地方法院交通事件裁定　　　　96年度交聲字第1406號
受 處分 人　甲○○
原處分機關　臺北市交通事件裁決所
上列受處分人因違反道路交通管理處罰條例案件，對於原處分機
關中華民國96年10月15日所為之處分（原處分案號：北市裁三字
第裁22-AEV612473號）聲明異議，本院裁定如下：
    主  文
異議駁回。
    理  由
一、按汽車駕駛人，未領有駕駛執照駕車者，處新臺幣（下同）
    6,000 元以上12,000元以下罰鍰，道路交通管理處罰條例（
    下稱條例）第21條第1項第1款規定甚明，而所謂汽車，依道
    路交通安全規則第2條第1項第1 款之規定，尚包括機器腳踏
    車。又行為人未領有駕駛執照而駕駛機器腳踏車者，如於舉
    發通知單上所載之應到案日期前到案聽候裁決，經主管機關
    調查後仍認定其有違反道路交通管理處罰條例之行為者，依
    違反道路交通管理事件統一裁罰基準及處理細則（下稱處理
    細則）第44條第1 項及違反道路交通管理事件統一裁罰基準
    表（下稱基準表）之規定，須對該行為人處6,000元之罰鍰。
二、本件受處分人騎乘AZA-003 號重機（下稱違規車輛）於民國
    96年8 月23日10時，在成美右岸河濱公園處，經警攔停舉發
    未領有駕駛執照駕駛機器腳踏車之違規，原處分機關依條例
    第21條第1項第1款規定，處罰鍰6,000元。
三、異議意旨略以：受處分人固不否認於上開時地駕駛違規車輛
    行駛於腳踏車道之事實，惟辯稱：伊因當天將參加機車駕照
    考試，於合格駕駛人陪同下，至成美河濱公園內之空地練習
    ，又為練習直線始騎到外面河堤邊練習，甫騎出去，即遭員
    警掣單舉發「在腳踏車道行駛機車」及「無照駕駛」2 張罰
    單；受處分人在同一時間為同一事件遭受2 次舉發，倘若員
    警認為前開2 項違規都該處罰，當下何不以同一張罰單舉發
    ，員警所為之一案二罰實有不當之處，懇請撤銷原處分等語
    。經查：
（一）本件受處分人為警舉發無照駕駛之地點為河濱公園內腳踏
      車道，為其自承無疑，且受處分人既未就前述員警舉發「
      在腳踏車道行駛機車」部分提出異議，並已於期限內繳清
      罰鍰，就違規行駛於成美右岸河濱公園腳踏車專用道之事
      實並不爭執，此有舉發機關之違規查詢報表1 紙在卷可稽
      ，是受處分人於上開時地騎乘機車之事實，堪予認定。然
      受處分人於異議狀中陳稱不知該路段禁駛機車，且不知大
      臺北地區何處得供市民練習騎機車，其僅在無人車處練習
      ，未造成公物或他人之損害；惟本院參就受處分人提出之
      現場照片觀之，其行駛之河濱公園腳踏車道路面上確實設
      有方形藍底設計，內繪1 部腳踏車圖樣之腳踏車道標誌，
      且該標誌清楚劃設在車道路面中央，並無任何遮蔽或難以
      察覺之情形，當可期待受處分人從空地轉至此處練習時，
      對上揭指示標誌有所知悉，故其自不得以不知推諉卸責，
      受處分人以前情置辯，自不可採。
（二）其次，受處分人陳稱其於舉發當日下午並未通過機車駕照
      筆試，顯見舉發當時受處分人確實尚未領有駕駛執照，此
      與卷附舉發機關96年9 月12日函覆原處分機關及受處分人
      之函文內容說明：「受處分人騎乘違規車輛在成美右岸河
      濱公園道路範圍內，經員警攔檢稽查發現未領有駕駛執照
      騎車，違規事實明確，依法掣單舉發」相符；從而，受處
      分人既知自己無駕駛執照，猶仍騎乘機車，顯已構成「無
      照駕駛」；復按條例第21條第1項第1款僅規定「汽車駕駛
      人未領有駕駛車者」，其並未排除練習駕車之情形，足見
      受處分人僅以考照練習之特殊情況資為抗辯，顯與條例之
      規定不符，是以受處分人之抗辯於法有違，其交通違規事
      證明確，足堪認定。
（三）末以，員警以受處分人之行為同時違反條例2 項規定，分
      別製作2 張罰單，符合法定程序，並無違誤，亦無重複處
      罰之問題，受處分人所謂員警未將2 項違規行為開立在同
      一罰單，顯屬一案二罰，並無理由，無從據為本件免罰之
      依據。再者，受處分人倘欲學習騎乘機車應在駕駛學習場
      內為之，而非在道路範圍內學習，進而影響行車安全秩序
      ；至於受處分人所稱臺北地區無任何地點可以練習並非當
      然，受處分人得向監理站查詢機車路考練習時間，附此說
      明。
四、綜上所述，受處分人確有未領有駕駛執照，而於前開時地駕
    駛機車之違規行為，其於應到案日期前提出申訴，從而，原
    處分機關依條例第21條第1項第1款、處理細則第44條第1 項
    暨基準表之規定，裁處受處分人罰鍰6,000 元，核無違誤。
    本件受處分人之異議為無理由，應予駁回。
五、依道路交通案件處理辦法第19條，裁定如主文。
中　　華　　民　　國　　96　　年　　11　　月　　16　　日
　　　　　　　　　交通法庭法　官　呂政燁
以上正本證明與原本無異
如不服本裁定應於送達後5日內向本院提出抗告狀
                      　　書記官　呂欣穎
中　　華　　民　　國　　96　　年　　11　　月　　16　　日
